臺灣彰化地方法院交通事件裁定　　　　100年度交聲字第482號
移送機關　交通部公路總局臺中區監理所彰化監理站
異議人即
受處分人　謝明當
上列受處分人因違反道路交通管理處罰條例案件，對於交通部公
路總局臺中區監理所彰化監理站民國100 年2 月16日所為之處分
（彰監四字第裁64-Z00000000號裁決書），聲明異議，本院裁定
如下：
    主  文
原處分撤銷。
謝明當汽車駕駛人，未領有小型車駕駛執照駕駛自用小客車，經
測試檢定酒精濃度超過規定標準，禁止考領小型車普通駕駛執照
壹年，並應接受道路交通安全講習。
    理  由
一、原處分機關意旨略以：本件係國道公路警察局第三警察隊於
    民國98年7 月24日以公警局交字第Z00000000 號舉發違反道
    路交通管理事件通知單，當場舉發異議人即受處分人謝明當
    駕駛車牌號碼8989-PW 號自小客車，於98年7 月24日2 時46
    分，在國道一號公路北上198 公里，因「酒後駕車，經警以
    酒精測定器測得酒精濃度為每公升0.78毫克，超過標準值」
    違規，爰依法裁處異議人新臺幣（下同）49,500元，並禁止
    考領駕駛執照1 年，並施以道安講習。
二、異議意旨則以：伊於上開時、地酒後駕車之違規行為，刑事
    部分業經臺灣彰化地方法院檢察署檢察官為緩起訴處分，並
    支付70,000元予公庫，為一事不二罰，故提起異議等語。
三、按汽車駕駛人飲用酒類後，其吐氣所含酒精濃度超過每公升
    0.25毫克以上者，不得駕車；又汽車駕駛人，駕駛汽車經測
    試檢定，有酒精濃度超過規定標準者，處新臺幣1 萬5 千元
    以上6 萬元以下罰鍰，並當場移置保管該汽車及吊扣其駕駛
    執照1 年，並應接受道路交通安全講習，道路交通安全規則
    第114 條第2 款及道路交通管理處罰條例第35條第1 項第1
    款、第24條第1 項第2 款分別定有明文。又汽車駕駛人違反
    本條例規定，應受吊扣駕駛執照處分，於汽車駕駛人係無駕
    駛執照駕車者，在所規定最長吊扣期間內，不得考領駕駛執
    照，道路交通管理處罰條例第24條第1 項第2 款、第67條第
    6 項亦分別有明文規定。本件受處分人謝明當無小型車駕駛
    執照，於上開時間、地點駕駛前揭自小客車，經警攔檢測試
    其呼氣酒精濃度值達每公升0.78毫克之事實，業經受處分人
    自承在卷，並有上開舉發違反道路交通管理事件通知單1 紙
    及原處分機關查詢附卷之汽車、機車駕照基本資料在卷可憑
    ，原處分機關於100 年2 月16日依道路交通管理處罰條例第
    35條第1 項第1 款、第24條第1 項第2 款及第67條第6 項之
    規定，裁處受處分人罰鍰49,500元及禁止考領駕駛執照壹年
    ，並應接受道路交通安全講習，固有所據。惟查：
  (一)按行政罰法第26條規定：一行為同時觸犯刑事法律及違反行
    政法上義務規定者，依刑事法律處罰之。但其行為應處以其
    他種類行政罰或得沒入之物而未經法院宣告沒收者，亦得裁
    處之。前項行為如經不起訴處分或為無罪、免訴、不受理、
    不付審理之裁判確定者，得依違反行政法上義務規定裁處之
    。探其立法目的，無非以一行為同時觸犯刑事法律及違反行
    政法上義務規定時，由於刑罰與行政罰同屬不法行為之制裁
    ，而刑罰之懲罰作用較強，故性質上同種類之處罰，僅依刑
    事法律處罰即足資警惕，並無再處以行政罰之必要，而使行
    為人陷於雙重處罰之不利益，則關於刑事法律處罰之範圍自
    應採取實質認定，凡刑事實體法或程序法中所規定客觀上剝
    奪行為人生命、自由、財產權利，主觀上亦因制裁之嚴厲性
    、痛苦性，其強度足以造成心理強制而間接達成矯正教化目
    的之處遇手段，皆應納入其中，而不以形式上符合刑法第32
    條至第34條所定主刑及從刑種類者為限，始與前揭法律規範
    之意旨相符。
  (二)次按刑事訴訟法第253 條之1 所指之緩起訴處分，其內容、
    要件與依刑事訴訟法第252 條所為之不起訴處分迥異，緩起
    訴處分為介於起訴、與微罪職權不起訴間之緩衝設計，而檢
    察官為緩起訴處分時，依刑事訴訟法第253 條之2 第1 項規
    定對被告所為之指示及課予之負擔，雖非刑罰，但對被告而
    言，因緩起訴處分而剝奪其財產權，主觀上金錢給付義務亦
    具有強制性、懲罰性，在性質上具有實質制裁之效果，且造
    成被告權利受限制的影響，雖不若易科罰金係以支付金錢作
    為自由刑之替代，惟經由緩起訴處分條件之履行使其免於遭
    檢察官發動起訴程序，仍具有替代刑罰之效果，廣義而言，
    應屬前述實質刑事法律處罰，而有行政罰法第26條第1 項規
    定之適用。是緩起訴之被告依檢察官緩起訴處分命令，向國
    庫或公益團體繳納捐款者，在性質上當屬處分金，而與刑罰
    之罰金無異。從而，道路交通管理處罰條例第35條第8 項所
    規定之「罰金」，在解釋上應包括依檢察官緩起訴處分命令
    而向國庫或公益團體繳納捐款之情形在內。
  (三)再按汽車駕駛人酒精濃度超過規定標準，經裁判確定處以罰
    金低於本條例第92條第3 項所訂最低罰鍰基準規定者，應依
    本條例裁決繳納不足最低罰鍰之部分，道路交通管理處罰條
    例第35條第8 項定有明文。又緩起訴處分金既屬前述實質刑
    事法律處罰，其性質上類似刑事確定裁判所處以之罰金刑，
    雖有行政罰法第26條第1 項規定之適用，然若行為人所支付
    之緩起訴處分金，未達道路交通管理處罰條例第92條第3項
    所訂最低罰鍰基準規定者（依違反道路交通管理事件統一裁
    罰基準表之挸定，駕駛人違反道路交通管理處罰條例第35條
    第1 項第1 款規定之規定，其吐氣所含酒精濃度超過每公升
    0.55毫克以上者，小型車之最低罰鍰為49,500元），依道路
    交通管理處罰條例第35條第8 項規定，即須補繳不足最低額
    罰鍰之部分，始為適法。因此，法院僅得就行為人已依緩起
    訴處分為公益捐款部分予以撤銷，並為不罰之諭知（臺灣高
    等法院暨所屬法院97年11月12日97年法律座談會刑事類提案
    第39號法律問題研討意見可資參照）。
  (四)本件受處分人謝明當於前揭時、地駕駛上開自用小客車，經
    警檢測呼氣酒精濃度測定值為每公升0.78毫克，經原舉發機
    關國道公路警察局第三警察隊警員當場舉發，並移送臺灣彰
    化地方法院檢察署偵辦公共危險罪責，經檢察官於98年7 月
    28日以98年度速偵字第969 號為緩起訴處分，再由臺灣高等
    法院臺中分院檢察署檢察長於98年8 月5 日以98年度上職議
    字第4545號駁回職權再議而確定，緩起訴期間自98年8 月5
    日至99年8 月4 日止，被告即受處分人應於收受緩起訴處分
    命令通知書後2 個月內，向國庫支付7 萬元等情，有上開舉
    發違反道路交通管理事件通知單、臺灣彰化地方法院檢察署
    緩起訴處分書、臺灣高等法院臺中分院檢察署處分書各1 份
    附卷可稽。又受處分人於上開緩起訴處分確定後，已依該處
    分命令繳畢上開款項完畢，其後迄緩起訴處分期間屆滿為止
    ，別無刑事訴訟法第253 條之3 第1 項各款所列得撤銷緩起
    訴處分之情事，該案乃執行完畢等節，並有臺灣高等法院被
    告前案紀錄表1 份在卷足憑，堪認受處分人上述酒後駕車行
    為，確係「一行為同時觸犯刑事法律」，並經檢察官為緩起
    訴處分確定，受處分人且已履行該緩起訴處分命令，支付具
    有罰金性質之處分金，揆諸上揭說明，應認受處分人因本件
    交通違規所應處之罰鍰部分處罰，已依刑事法律處罰。在緩
    起訴觀護期間內所支付之處分金，應認已經裁判確定處以罰
    金，是原處分機關漏未斟酌及此，遽依道路交通管理處罰條
    例第35條第1 項第1 款暨違反道路交通管理事件統一裁罰基
    準表裁處異議人罰鍰49,500元，自有未洽；又異議人原應支
    付具有罰金性質之處分金為7 萬元，其金額已高於依道路交
    通管理處罰條例第35條第1 項第1 款暨違反道路交通管理事
    件統一裁罰基準表應處之罰鍰49,500元，揆諸上開規定及說
    明，即有一罪不二罰之適用，就原處分機關所處罰鍰部分即
    不需繳納。至原處分機關裁處異議人禁止考領駕駛執照1年
    ，並應接受道路交通安全講習部分，此部分之處分係屬罰鍰
    以外之其他種類行政罰，依據行政罰法第26條第1 項但書之
    規定，原處分機關本得裁處之，是此部分之併予裁處，於法
    並無不合，惟依道路交通管理處罰條例第68條規定，異議人
    若持有駕駛執照，依法所受之吊扣處分既為異議人違規當時
    所駕駛車輛種類之駕駛執照，本件應為小型車普通駕駛執照
    ，是異議人未曾考取小型車普通駕駛執照，致本件無從逕為
    吊扣其小型車普通駕駛執照，依道路交通管理處罰條例第67
    條第6 項之規定，自僅得處以不得考領小型車普通駕駛執照
    1 年之處分，併此敘明。
四、綜上所述，原處分機關於緩起訴處分期間屆滿後，依道路交
    通管理處罰條例第35條第1 項第1 款規定，參酌違反道路交
    通管理事件統一裁罰基準表，裁處受處分人罰鍰49,500元，
    於法未合，從而，本件經異議之部分既有理由，原處分即應
    予以撤銷，並諭知如主文第二項所示之處罰。
據上論斷，應依道路交通管理處罰條例第87條第2 項，道路交通
案件處理辦法第20條前段，裁定如主文。
中    華    民    國   100    年    3     月    30    日
                  交通法庭    法  官  吳永梁
以上正本證明與原本無異。
如不服本裁定，應於裁定送達後五日內向本院提出抗告狀(須附
抗告狀繕本 )。
中    華    民    國   100    年    3     月    30    日
                              書記官  許原嘉